【裁判字號】    99,訴,40
【裁判日期】    990316
【裁判案由】    偽造文書等
【裁判全文】
臺灣宜蘭地方法院刑事判決                99年度訴字第40號
公  訴  人  臺灣宜蘭地方法院檢察署檢察官
被      告  東昇營造有限公司
兼
代  表  人  乙○○
被      告  豐麟營造工程股份有限公司
兼
代  表  人  甲○○
共      同
選任辯護人  簡坤山律師
上列被告因偽造文書等案件，檢察官聲請簡易判決處刑（97年度
偵字第4581號）後，本院認不宜以簡易判決處刑，改依通常程序
審理後，依檢察官之聲請改依協商程序而為判決，本院判決如下
：
    主  文
乙○○共同犯政府採購法第八十七條第三項之妨害投標罪，處有
期徒刑肆月，如易科罰金，以新台幣壹仟元折算壹日，併科罰金
新台幣拾萬元，罰金如易服勞役，以新台幣壹仟元折算壹日；又
犯行使偽造私文書罪，處有期徒刑參月，如易科罰金，以新台幣
壹仟元折算壹日。偽造之「東新營造有限公司」印章及「丙○○
」印章各壹個並97年度偵字第4581號卷第107頁至第124頁、第12
6頁所示文書上之「東新營造有限公司」印文貳拾貳枚及「丙○○」印文拾玖枚均沒收。應執行有期徒刑陸月，如易科罰金，以
新台幣壹仟元折算壹日，併科罰金新台幣拾萬元，罰金如易服勞
役，以新台幣壹仟元折算壹日。偽造之「東新營造有限公司」印
章及「丙○○」印章各壹個並97年度偵字第4581號卷第107頁至
第124頁、第126頁所示文書上之「東新營造有限公司」印文貳拾
貳枚及「丙○○」印文拾玖枚均沒收。
甲○○共同犯政府採購法第八十七條第三項之妨害投標罪，處有
期徒刑貳月，如易科罰金，以新台幣壹仟元折算壹日。緩刑貳年
。
東昇營造有限公司之代表人因執行業務犯政府採購法第八十七條
第三項之妨害投標罪，科罰金新台幣拾萬元。
豐麟營造有限公司之代表人因執行業務犯政府採購法第八十七條
第三項之妨害投標罪，科罰金新台幣拾萬元。緩刑貳年。
    犯 罪 事 實 及 理 由
一、犯罪事實：乙○○為東昇營造有限公司（下稱東昇公司）之
    負責人；甲○○為乙○○之胞妹，亦為豐麟營造工程股份有
    限公司（下稱豐麟公司）負責人。陳淑娟為東昇公司之會計
    。陳碧雲為陳淑娟之胞姊，亦為東昇公司之離職員工（上開
    2人均另由檢察官偵查中）。乙○○為避免國軍蘇澳商港2號
    碼頭浚深工程因投標廠商僅有東昇公司1家投標而無法開標
    ，竟意圖影響投標結果，指示陳淑娟借用數家廠商共同投標
    。陳淑娟詢問豐麟公司負責人甲○○及其胞姊陳碧雲，而得
    該2人同意後，乙○○、甲○○、陳淑娟及陳碧雲共同基於
    影響國軍蘇澳商港2號碼頭浚深工程案採購結果及以詐術使
    投標發生不正確結果之犯意聯絡，由陳碧雲提供其臺北富邦
    銀行南港分行000000000000號帳戶存摺、印章予陳淑娟，再
    由陳淑娟於96年8月30日前往臺北富邦銀行南港分行，將現
    金新臺幣（下同）725,000元存入上開帳戶後，復以豐麟公
    司名義購買臺灣銀行面額為725,000元支票1張（票號為BB00
    00000號），供豐麟公司虛偽投標上開浚深工程押標金之用
    ，甲○○提具相關文件以豐麟公司之名義投標。但因乙○○
    等人故將標價提高至遠高於底價，致上開工程採購案於96年
    8月31日未有廠商得標。待辦理採購單位於96年9月4日將上
    開臺灣銀行支票退回豐麟公司，並存入陳碧雲上開帳戶。陳
    碧雲知上開工程將另於96年9月14日再次開標，故旋即將其
    所有之上開帳戶存摺、印章交付予甲○○，再由甲○○於96
    年9月10日，前往臺北富邦銀行羅東分行以陳碧雲之名義購
    買面額為600,000元之臺北富邦銀行支票1張（票號為LA0000
    000），供豐麟公司作為虛偽投標上開浚深工程押標金之用
    。甲○○又再提具相關文件以豐麟公司之名義就上開工程案
    投標，致上開工程生採購及開標不正確之結果。乙○○除指
    示陳淑娟等人以豐麟公司名義虛偽投標外，竟基於上開以詐
    術使開標發生不正確結果之犯意，另基於偽造私文書之犯意
    ，未經東新營造有限公司（下稱東新公司）同意，利用東新
    公司負責人丙○○於96年9月間，因與東昇公司共同承包電
    力公司曲線推管工程而交付之東新公司營業稅額申報書、經
    濟部公司執照、營利事業登記證、甲等會員證書、綜合營造
    業登記證書影本等文件之機會，偽刻東新公司之公司章及負
    責人丙○○之私章後，而冒用東新公司之名義填寫廠商報價
    單、工程明細表、同意書、切結書、投標廠商聲明書等後，
    提出予海軍蘇澳後勤支援指揮部以行使，致生損害於東新公
    司、丙○○。嗣東昇公司以接近底價9,741,922元之9,690,0
    00得標，使開標發生不正確之結果。
二、證據名稱：被告乙○○、甲○○於偵查及本院審理時之自白
    、共犯陳淑娟、陳淑娟於偵查中之供述、證人丙○○、黃雅
    如、陸宏敏於偵查中之證述、陳碧雲臺北富邦銀行南港分行
    帳戶明細、臺北富邦銀行存摺行存款取款憑條影本數紙、台
    銀支票申請書影本2紙、羅東分行支票影本、臺灣銀行支票
    影本、臺北富邦銀行收入傳票影本1紙、海軍蘇澳後勤支援
    指揮部開標紀錄影本2份、東新公司營業稅額申報書、經濟
    部公司執照、營利事業登記證、甲等會員證書、綜合營造業
    登記證書、投標廠商聲明書、廠商報價單、工程明細表、同
    意書、切結書、綜合營造業承攬工程手冊及附件。
三、核被告乙○○所為，係犯政府採購法第87條第3項以詐術使
    投標發生不正確之結果罪、第87條第5項前段意圖影響投標
    結果而借用他人名義及證件投標罪、刑法第216條、210條行
    使偽造私文書罪。聲請簡易判決處刑書上所載被告犯刑法第
    212條之罪應係誤植，應予更正。其偽造署押及印文係偽造
    私文書之部分行為，不另論罪。聲請簡易判決處刑書上所載
    被告犯刑法第217條之偽造印章罪，應係誤載，亦應予更正
    。被告乙○○偽造私文書後，復持以行使，其偽造之低度行
    為為行使之高度行為吸收，僅論以行使偽造私文書罪。被告
    乙○○以一行為犯政府採購法第87條第3項及第5項之罪，為
    想像競合犯，從一重之政府採購法第87條第3項處斷。被告
    乙○○所犯上開違反政府採購法87條第3項之罪與行使偽造
    私文書罪，犯意各別，行為互異，應予分論併罰。被告甲○○所犯，係政府採購法第87條第3項以詐術使投標發生不正
    確之結果罪、第87條第6項前段容許他人借用本人名義及證
    件投標罪。被告甲○○以一行為犯政府採購法第87條第3項
    及第6項之罪，為想像競合犯，從一重之政府採購法第87條
    第3項處斷。被告乙○○與甲○○所為違反政府採購法之犯
    行，有犯意之聯絡及行為之分擔，為共同正犯。又被告乙○○為東昇公司之代表人、被告甲○○為豐麟公司之代表人，
    被告乙○○與甲○○犯上開政府採購法之罪，被告東昇公司
    及豐麟公司均應依政府採購法第92條規定分別論處罰金。偽
    造之印章及如主文所示之印文均依法宣告沒收。
四、本件經檢察官與被告於審判外達成協商之合意且被告已認罪
    ，其合意內容為：被告乙○○願受科刑範圍為有期徒刑6月
    ，如易科罰金，以新台幣1,000元折算壹日，併科罰金新台
    幣100,000元之宣告。被告甲○○願受有期徒刑2月，如易科
    罰金，以新台幣1,000元折算壹日，緩刑2年之宣告。被告東
    昇公司願受罰金新台幣100,000元之宣告，被告豐麟公司願
    受罰金新台幣100,000元，緩刑2年之宣告。經查，上開協商
    合意並無刑事訴訟法第455條之4第1項所列情形之一，檢察
    官聲請改依協商程序而為判決，本院爰不經言詞辯論，於協
    商合意範圍內為協商判決，合予敘明。
五、應適用之法條：刑事訴訟法第455條之4第2項、第455條之8
    ，政府採購法第87條第3、5、6項、第92條，刑法第11條前
    段、第28條、第216條、第210條、第219條、第55條、第51
    條第5款、第41條第1項前段、第42條第3項、第74條第1項第
    1 款。
六、本判決除有刑事訴訟法第455條之4第1項第1款、第2款、第4
    款、第6款、第7款所定情形之一，或違反同條第2項規定者
    外，不得上訴。
七、如符合有符合上開規定而不服本件判決，得自收受判決送達
    之日起10日內，向本院提出上訴書狀，上訴於第二審法院。
中    華    民    國    99    年    3     月    16    日
                  刑事第三庭  法  官  謝佩玲
以上正本證明與原本無異。
                              書記官  李玉雲
中    華    民    國    99    年    3     月    16    日
附錄本案論罪科刑法條全文：
政府採購法第87條第3項
以詐術或其他非法之方法，使廠商無法投標或開標發生不正確結
果者，處5年以下有期徒刑，得併科新臺幣1百萬元以下罰金。
政府採購法第87條第5項
意圖影響採購結果或獲取不當利益，而借用他人名義或證件投標
者，處 3 年以下有期徒刑，得併科新臺幣 1 百萬元以下罰金。
政府採購法第87條第6項
容許他人借用本人名義或證件參加投標者，亦同。
中華民國刑法第210條
偽造、變造私文書，足以生損害於公眾或他人者，處5年以下有
期徒刑。

司法院資訊處製作；財團法人民間司法改革基金會備份。
